【裁判字號】    99,交聲,320
【裁判日期】    990901
【裁判案由】    違反道路交通管理處罰條例聲明異議
【裁判全文】
臺灣花蓮地方法院交通事件裁定         99年度交聲字第320號
原處分機關  交通部公路總局臺北區監理所花蓮監理站
異  議  人
即受處分人  甲○○
上列異議人即受處分人因違反道路交通管理處罰條例案件，對於
交通部公路總局臺北區監理所花蓮監理站中華民國 99年7月14日
所為之處分（原處分案號：花監違字第裁44 －P00000000號）聲
明異議，本院裁定如下：
    主  文
異議駁回。
    理  由
一、原處分意旨略以：異議人即受處分人甲○○於民國99年6月1
    9日12時35分許，駕駛車牌號碼 KH-039號營業貨櫃曳引車（
    下稱系爭曳引車），沿花蓮縣花蓮市○○路由南往北方向行
    駛，因違反花蓮縣政府明文公告大貨車總重逾15公噸以上禁
    行行駛路線之規定，有不遵守道路交通標誌、標線、號誌之
    指示之違規，為警於花蓮縣花蓮市○○路 117號前當場攔檢
    舉發，嗣經原處分機關依道路交通管理處罰條例第 60條第2
    項第3款之規定，以花監違字第裁44 -P00000000號裁決書，
    裁處異議人新臺幣（下同）900元之罰鍰等語。
二、聲明異議意旨略以：異議人當時駕駛系爭曳引車並未載貨，
    ，系爭曳引車之總重量為10.619公噸，並未超過標誌所規定
    之15公噸以上；且美崙工業區為經濟部所設立之甲種工業區
    ，卻禁止15公噸以上大貨車進入，華西路係進入工業區○○
    ○○路幅最寬之道路，設此進入標誌者已違法在先；此段道
    路因位於學區，有許多違規停車之情況，不告發違規停車者
    ，卻舉發15公噸以上車輛進入，因此對該裁決不服而提出聲
    明異議等語。
三、按駕駛人駕駛汽車，應遵守道路交通標誌、標線、號誌之指
    示，並服從交通指揮人員之指揮，道路交通安全規則第90條
    定有明文。又禁行方向標誌，用以告示車輛駕駛人禁行之方
    向；設於禁止各種車輛右轉、左轉或左右轉道路入口附近顯
    明之處。有時間、車種、車道特殊規定者，應在附牌內說明
    ，道路交通標誌標線號誌設置規則第74條第1項定有明文。
    再按汽車駕駛人，駕駛汽車有下列情形之一，而本章各條無
    處罰之規定者，處900元以上 1800元以下罰鍰：三、不遵守
    道路交通標誌、標線、號誌之指示，道路交通管理處罰條例
    第60條第2項第3款亦有明文規定。
四、經查，異議人於上開時、地駕駛系爭曳引車，因未持有大型
    車輛行駛市區道路通行證，違規駛入花蓮縣花蓮市○○路，
    ，而為警當場攔檢舉發之事實，為異議人所不否認，並有花
    蓮縣警察局花警交字第 P00000000號舉發違反道路交通管理
    事件通知單、花蓮縣警察局花蓮分局 99年6月29日花市警交
    字第0990017072號函影本各 1份附卷可稽，且花蓮縣花蓮市
    ○○路業經花蓮縣警察局於93年10月15日以府警交字第0930
    5000740號公告發布為禁止總重逾 15公噸大貨車、聯結車行
    駛之路段，此有花蓮縣轄內大貨車（總重逾十五噸）及聯結
    車行駛與禁止通行路線公告附卷可證，堪信屬實。
五、異議人雖以前揭情詞置辯，然查：
（一）異議人所駕駛之系爭曳引車，經核定總聯結重量為35公噸
      ，有交通部公路總局臺北區監理所花蓮監理站 99年7月30
      日北監花一字第0990008022號函暨檢附之汽車車籍查詢單
      1 紙在卷可參，足見系爭曳引車之總聯結重量顯然已逾上
      開公告之「15公噸」，依前開公告自不得行駛於上開禁止
      行駛之路段。至上開公告所指禁止總重逾「15公噸」大貨
      車、聯結車，係指經核定「總重量」或「總聯結重量」之
      大貨車或聯結車而言，是異議人辯稱應以車輛之實際重量
      為據，容有誤會，不足為採。
（二）按為維護道路交通安全與暢通，公路或警察機關於必要時
      ，得指定某線道路或某道路區段禁止或限制車輛、行人通
      行、或禁止穿越道路，或禁止停車及臨時停車，道路交通
      管理處罰條例第5條第1款定有明文，是道路主管機關本得
      於法令授權範圍內，基於權責指定某道路禁止或限制車輛
      通行，以求達成道路充分利用、維持交通秩序、保障道路
      使用人往來便利與安全之行政目的，且除有明顯違背法令
      之情形外，司法機關亦不得涉入此行政權核心領域。本件
      花蓮縣警察局指定花蓮縣花蓮市○○路為禁止總重逾15公
      噸大貨車、聯結車行駛之路段，並公告周知，既係依前開
      法律授權而發布之命令，且異議人並未舉證證明該公告有
      何明顯違法之情事，是異議人如認為指定華西路為禁止15
      公噸大貨車或聯結車行駛之路段之命令為不當，自可向交
      通主管機關反應或表達意見，再由主管機關依法定程序予
      以調整或改善，惟於該命令變更或調整前，異議人仍應遵
      守上開命令，以建立行車秩序及維護其他用路人之安全，
      不得依憑一己主觀之判斷，託詞該路段之規劃不良，並據
      以解免其違規之責任。是異議人前揭所辯，尚難執為其免
      罰之事由。
（三）至異議人主張該華西路上有違規停車之情事，均未見員警
      舉發云云，然按憲法第 7條所明示保護之平等原則，人民
      本不得據此條文主張「不法之平等」，是縱有執法單位未
      能積極取締該路段之違規停車者，不能因此認為異議人不
      遵守交通號誌、標誌之行為，係為合法，亦即異議人不能
      因此理由解免其違規之事實，併此敘明。
六、綜上所述，本件異議人確有在前揭時、地違規行駛之行為，
    原處分機關依據道路交通管理處罰條例第60條第2項第3款之
    規定，裁處異議人罰鍰 900元，核無違誤，異議人之異議為
    無理由，應予駁回。
據上論斷，應依道路交通案件處理辦法第19條，裁定如主文。
中    華    民    國    99    年    9     月    1     日
                  交通法庭      法  官  許乃文
上列正本證明與原本無異。
如對本裁定不服，應於送達後 5日內，向本院提出抗告狀（應抄
附繕本）。
中    華    民    國    99    年    9     月    2     日
                                書記官

司法院資訊處製作；財團法人民間司法改革基金會備份。
